臺灣高雄地方法院刑事判決　　　　　　　　　　　　　九十一年度訴字第八三四號
　　公　訴　人　臺灣高雄地方法院檢察署檢察官
　　被　　　告　甲○○
右列被告因違反毒品危害防制條例案件，經檢察官提起公訴（九十一年度毒偵字第九
六四號），本院判決如左：
    主  文
甲○○連續施用第一級毒品，處有期徒刑壹年肆月。
    事  實
一、甲○○前於民國八十七年間因施用毒品案件，經臺灣高雄地方法院檢察署檢察官
    （以下簡稱高雄地檢署檢察官）聲請本院以八十七年度毒聲字第一九二一號裁定
    送觀察、勒戒後，認有繼續施用毒品之傾向，再經本院以八十七年度毒聲字第二
    二六八號裁定令入戒治處所施以強制戒治，於強制戒治期滿後，由該署檢察官於
    八十九年一月三十日以八十九年度戒毒偵字第一０七號不起訴處分（一犯）。後
    於八十九年八月間又再犯施用海洛因、安非他命案件，除經同署檢察官再聲請本
    院裁定令入戒治處所施以強制戒治外，並將該次犯行提起公訴，經本院以九十年
    度訴緝字第八七號各判處有期徒刑十月與四月，應執行有期徒刑一年後，經其提
    起上訴，嗣經臺灣高等法院高雄分院於九十年十月二十四日以九十年度上訴字第
    一三八三號判決駁回上訴確定（二犯）。詎其於仍不知戒絕悔改，又基於施用第
    一級毒品海洛因之概括犯意，約自九十年十二月底起至九十一年二月十八日左右
    ，連續在高雄縣林園鄉友人住處等地，將第一級毒品海洛因粉末攙入香煙內施用
    第一級毒品海洛因多次。嗣因另犯槍砲案件被通緝，於九十一年一月二十二日零
    時十分許在高雄縣林園鄉○○村○○○路二０七號住處為警緝獲後移送警局對其
    採尿送驗發現。
二、案經高雄市政府警察局楠梓分局移送臺灣高雄地方法院檢察署檢察官偵查起訴。
    理  由
一、右揭事實，業據被告蔡慶豐於本院審時坦白承認，且被告於九十一年一月二十二
    日零時十分許為警緝獲後在警局所採集之尿液，經送驗結果，亦檢出嗎啡陽性反
    應，此有高雄市立凱旋醫院九十一年二月一日高市凱醫檢字第三四七號煙毒尿液
    檢驗成績書各一份附卷可稽，而海洛因施用入人體後水解還原成嗎啡，再循嗎啡
    之代謝方式排出體外，復據行政院衛生署藥物食品檢驗局（73）藥檢壹字第０三
    ０二二一號函敘明綦詳可查，故被告自白應與事實相符，堪以採信，其約自九十
    年十二月底起至九十一年二月十八日左右，連續施用海洛因多次之事實，洵堪認
    定。次查，被告前於八十七年間因施用毒品案件，經高雄地檢署檢察官聲請本院
    以八十七年度毒聲字第一九二一號裁定送觀察、勒戒後，認有繼續施用毒品之傾
    向，再經本院以八十七年度毒聲字第二二六八號裁定令入戒治處所施以強制戒治
    ，嗣於強制戒治期滿後，業由該署檢察官於八十九年一月三十日以八十九年度戒
    毒偵字第一０七號不起訴處分（一犯）。後於八十九年八月間又因犯施用海洛因
    、安非他命案件，除經同署檢察官再聲請本院裁定令入戒治處所施以強制戒治外
    ，並將該次犯行提起公訴，經本院以九十年度訴緝字第八七號各判處有期徒刑十
    月與四月，應執行有期徒刑一年後，經其提起上訴，嗣經臺灣高等法院高雄分院
    於九十年十月二十四日以九十年度上訴字第一三八三號判決駁回上訴確定（二犯
    ）等事實，有上開不起訴處分書、刑事判決書及本院被告院內索引卡紀錄表、臺
    灣高等法院被告全國前案紀錄表、臺灣高雄地方法院檢察署刑案資料查註紀錄表
    等在卷可稽，故被告再犯上開施用海洛因犯行，核屬三犯無誤。本件事證明確，
    被告犯行，應依法論科。
二、查海洛因係毒品危害防制條例第二條第二項所稱之第一級毒品，不得持有、施用
    。次按犯毒品危害防制條例第十條之施用第一、二級毒品罪者，依同條例第二十
    條第一項、第二項後段、第二十三條第一項、第二項前段規定，檢察官應先將被
    告送勒戒處所觀察、勒戒，經觀察、勒戒後，認有繼續施用毒品傾向者，應由檢
    察官聲請法院裁定令入戒治處所施以強制戒治，於強制戒治期滿或交付保護管束
    期滿後，始得由檢察官為不起訴處分。而依上開規定為不起訴處分後，五年內再
    犯第十條之施用毒品罪或三犯以上者，除由檢察官聲請法院再裁定入戒治處所施
    以強制戒治外，即不適用上開規定，而應依一般刑事訴訟程序處理，此觀同條例
    第二十三條第二項規定可明。本件被告前二度因施用毒品案件，先後經觀察、勒
    戒、強制戒治等程序，由檢察官及本院分別為不起訴處分及科刑判決後，再犯前
    揭施用海洛因犯行，核屬前揭規定之「三犯」，依前所述，應再依法論罪科刑。
    故核被告施用海洛因犯行，係犯毒品危害防制條例第十條第一項之施用第一級毒
    品罪。被告先後多次施用海洛因犯行，時間緊接，方法相同且反覆為之，所犯又
    係同一罪名之罪，顯係基於概括犯意為之，為連續犯，應依刑法第五十六條規定
    論以一罪，並加重其刑。至被告施用毒品期間，先後多次持有海洛因之行為，亦
    係基於概括之犯意，本亦應以連續持有論，惟其持有後進而施用，其持有之低度
    行為應被施用之高度行為所吸收，不另論其持有毒品罪。審酌被告於毒品危害防
    制條例施行後，歷經觀察、勒戒及二次強制戒治，並經法院判處徒刑後，仍未能
    徹底戒絕毒品，再犯相同之罪，顯見其無悔改之意，有入監服刑矯治必要，惟念
    其施用毒品乃自戕一己之身體健康，尚未害及他人，且犯後已坦承犯行，態度良
    好等一切情狀，量處如主文所示之刑。
三、末按公訴人雖認為被告施用海洛因時間為九十一年一月二十二日緝獲前二十四小
    時內某時有施用海洛因一次之犯行，惟被告於前案經判處徒刑後，又自九十年十
    二月底起即再度施用海洛因，且最後一次施用日期係在九十一年一月十八日五左
    右等事實，既經本院查明，顯然公訴人所認定之施用毒品時間及次數均非正確，
    惟此部分事實之誤差，應不影響被告罪名之成立，又公訴人雖僅就被告施用一次
    之犯行起訴，餘者未於起訴書內敘及，但連續犯為裁判上一罪，檢察官就犯罪事
    實一部起訴者，依刑事訴訟法第二百六十七條規定，其效力及於全部，故本院就
    被告其他多次施用犯行自屬有權一併審理，均附此敘明。
據上論斷，應依刑事訴訟法第二百九十九條第一項前段，毒品危害防制條例第十條第
一項、第二十三條第二項前段，刑法第十一條前段、第五十六條，判決如主文。
中      華      民      國    九十一    年      四      月    二十九    日
                                  臺灣高雄地方法院刑事庭
                                      法  官  陳淑卿
右正本證明與原本無異。
如不服本判決，應於判決送達後十日內，向本院提出上訴狀。
                                      書記官  陳朝宗
中      華      民      國    九十一    年      四      月    二十九    日
附錄本案判決論罪科刑法條：
毒品危害防制條例第十條第一項：
施用第一級毒品者，處六月以上五年以下有期徒刑。
